臺灣桃園地方法院刑事判決　　　　　　　100年度易字第308號
公　訴　人　臺灣桃園地方法院檢察署檢察官
被　　　告　張秀卿
選任辯護人　林永祥律師
上列被告因毀損案件，經檢察官聲請簡易判決處刑（98年度偵續
字第298 號），本院認不得逕以簡易判決處刑，改依通常程序審
理，判決如下：
    主  文
張秀卿無罪。
    理  由
一、公訴意旨略以：被告張秀卿基於毀棄損壞他人物品之犯意，
    於民國97年9 月18日下午2 時30分許，僱請不知情之徐永光
    （另為不起訴處分）駕駛怪手前往桃園縣觀音鄉○○○段對
    面厝小段130 地號土地（下稱系爭土地）整地，將周正乾所
    有、種植於系爭土地上之柚子樹3 棵毀損，足以生損害於周
    正乾，因認被告涉犯刑法第354 條之毀損罪嫌云云。
二、按犯罪事實應依證據認定之，無證據不得認定犯罪事實；不
    能證明被告犯罪，應諭知無罪之判決，刑事訴訟法第154 條
    第2 項、第301 條第1 項分別定有明文。故事實之認定，應
    憑證據，如不能發現相當證據，或證據不足以證明，自不能
    以推測或擬制之方法，以為裁判基礎；認定不利於被告之事
    實，該依積極證據，苟積極證據不足為不利於被告事實之認
    定時，即應為有利於被告之認定，更不必有何有利之證據，
    最高法院亦著有40年台上字第86號、30年上字第816 號判例
    意旨足資參照。
三、公訴人認被告張秀卿涉有上開毀損罪嫌，無非係以證人即當
    天獲報到場處理之員警彭修文於檢察官偵查中證稱：當天在
    系爭土地上有看見毀損之痕跡，地上有樹幹倒下，樹幹直徑
    約10至15公分等語，另證人吳進欽於偵查中證稱：當天伊有
    看見一名男子駕駛挖土機在系爭土地上挖2 、3 棵柚子樹，
    柚子樹之直徑約有7 、8 公分，高約180 公分等語，為其主
    要論據。訊據被告張秀卿固坦承有向桃園行政執行處拍定購
    得系爭土地（按面積為745 平方公尺）、同小段130-2 地號
    土地（按面積為300 平方公尺）及同小段130-3 地號土地（
    按面積為8273平方公尺）等3 地之持分各2 分之1 ，嗣後有
    委託他人除草等情不諱，惟堅決否認有何本件毀損犯行，並
    辯稱：徐永光已明確證稱並未駕駛怪手進入系爭土地，伊洵
    無利用徐永光以毀損柚子樹等語。經查：
  (一)依證人彭修文警員於偵查中證稱：伊到場時只見徐永光、溫
    梅香、周正乾3 人在場，當時怪手是停在系爭土地對面之13
    0-3 地號土地上，並在該130-3 地號土地上移動，伊並未看
    見徐永光有挖系爭土地；伊雖看見系爭土地上有樹幹倒下，
    樹幹直徑約10至15公分，伊只有看見該1 根樹幹，但究竟是
    何人把該樹幹弄倒或是何時、以何種方式弄倒或是否與怪手
    有關，伊都無法判斷，伊亦無法排除是強風刮倒或是自然枯
    死等情（見偵字卷第94、95頁），已難依此遽認徐永光有毀
    損所謂之3 棵柚子樹。至證人吳進欽雖於98年3 月16日偵查
    中證述：在伊於97年8 月20幾日準備出國前，即約於97年8
    月15日至8 月17日之間，發現有1 男性在某1 塊土地上開挖
    土機在挖柚子樹，該人一直在同一塊土地上開挖，沒有跨越
    道路，就是一直在同一塊土地上挖，之後警察來時，伊又從
    窗戶往外看，前開男子的挖土機還是停在同一塊土地上，該
    男子所挖的是2 、3 棵柚子樹等語（見偵字卷第102 、103
    頁）。惟其所述是97年8 月間之事，已與本件所發生之時間
    不符；且對照證人彭修文前開所述，若證人吳進欽所述即是
    彭修文前來查看之該次，依彭修文證稱徐永光是在130-3 地
    號土地上，則吳進欽證述該男子於警員來時仍一直在同一塊
    土地上，顯然該男子亦是在130-3 地號土地上，足認該男子
    並未駕駛挖土機進入系爭土地；又吳進欽雖證稱該男子有挖
    2 、3 棵柚子樹，然彭修文警員僅發現1 根樹幹倒下，且無
    從判斷是否與怪手有關，亦見吳進欽所證有矛盾不符之處。
    依上開論述，顯難憑證人彭修文及吳進欽2 人於檢察官偵查
    中證述之情節，遽指徐永光有駕駛怪手毀損柚子樹。
  (二)依證人周正乾於本院調查時證稱：系爭土地與130-3 地號土
    地中間隔著一條產業道路，伊與溫梅香當天自泰山住處一起
    回到現場，伊見到徐永光時，徐永光正駕駛怪手欲自系爭土
    地駛出，伊有看到徐永光把挖起來之3 棵柚子樹集中在系爭
    土地旁邊之水溝邊；系爭土地上原有種植好幾排之柚子樹，
    但有移除及枯死，只剩3 棵柚子樹等語（見本院99年度簡字
    第211 號卷第16頁反面、17、18頁），參酌證人溫梅香於本
    院調查時證稱：當天伊與周正乾一起到現場，且伊平常都有
    帶相機出門，伊到現場看到徐永光駕駛怪手在130-3 地號土
    地上，並在挖130-3 地號土地上之柚子樹，但伊未看見徐永
    光進入系爭土地內，伊沒有去照130- 3地號土地柚子樹被挖
    之相片，伊只有去拍系爭土地柚子樹被挖之相片，且伊只有
    拍一棵被毀損之柚子樹，另外2 棵被毀損之柚子樹伊沒有拍
    照等情（見本院同上簡字卷第20頁至21頁反面）。可見證人
    周正乾與溫梅香2 人既一起到達現場，惟其2 人證述發現徐
    永光所在之位置，周正乾稱係在系爭土地上，溫梅香卻稱係
    在產業道路另一邊之130-3 地號土地上，竟相去如此之遠，
    況溫梅香既稱發現徐永光在挖130-3 地號土地上之柚子樹，
    但竟未就此加以拍照，亦未就另外2 棵柚子樹拍照，顯不合
    情理，甚至周正乾及溫梅香2 人口口聲聲指徐永光毀損3 棵
    柚子樹，然其2 人就當庭所繪製遭毀損之3 棵柚子樹之位置
    （見本院同上簡字卷第27、28頁），卻差距甚遠，且周正乾
    稱係看到徐永光把挖起來之3 棵柚子樹集中在系爭土地旁邊
    之水溝邊，但溫梅香所指另2 棵柚子樹之位置（見本院同上
    簡字卷第28頁）卻距離上開水溝甚遠，在在可見周正乾、溫
    梅香2 人指述被告利用徐永光毀損其2 人所種之3 棵柚子樹
    云云，有諸多矛盾及瑕疵，殊難憑信。
  (三)再參酌證人彭修文於本院調查時證稱：伊看不出來系爭土地
    有被怪手挖過之跡象，伊所拍偵字卷第30、31頁相片之柚子
    樹之樹葉有些是乾的等語（見本院同上簡字卷第19頁反面、
    100 年3 月28日審判筆錄第13頁），且觀諸偵字卷原卷第30
    、31、45頁之相片原本，確實可見上開相片所示之柚子樹之
    部分樹葉甚為乾燥，亦即該柚子樹恐於本件案發之前即已折
    斷，再參照證人周正乾前揭所述，系爭土地上之柚子樹，先
    前已有被移除及枯死等情，並佐以證人彭修文於偵查中證述
    其只有看見1 根樹幹，但究竟是何人把該樹幹弄倒或是何時
    、以何種方式弄倒或是否與怪手有關，其都無法判斷等情，
    益見上開相片所示之柚子樹，並不排除於本件案發當日之前
    ，即已因不詳原因而折斷，尚乏確據證明係徐永光駕駛怪手
    將之折斷。至於證人吳進欽於本院審理時固證稱：有看到挖
    土機挖起3 棵柚子樹，然後將3 棵柚子樹及雜草壓在泥土下
    面，表面只能看到土及一些泥土沒有遮蓋住之小雜草，已經
    看不到柚子樹云云（見本院同上簡字卷第58頁反面、59頁反
    面、63頁），惟此顯與證人彭修文上開所述，其未發現系爭
    土地有被挖過之跡象不符，又與證人周正乾前開證稱其有看
    到徐永光把挖起來之3 棵柚子樹集中在系爭土地旁邊之水溝
    邊乙節，大相逕庭，更與偵字卷第45、46頁相片所示之柚子
    樹之情形不合，從而證人吳進欽此部分所述，殊難採信，自
    難執此作為不利被告之認定。再者，證人吳進欽於本院另一
    審判期日作證時竟改稱：3 棵柚子樹被挖斷整堆在一起，如
    同偵字卷第31頁上方相片所示云云（見本院同上簡字卷100
    年3 月28日審判筆錄第4 、5 頁），不僅與其前述以泥土覆
    蓋柚子樹之說詞不符，且與證人彭修文證稱僅發現1 根樹幹
    之情節不合，證人吳進欽此部分所述，顯係附合周正乾之詞
    ，亦難作為認定事實之依據。
四、綜上證據及論述，本件尚難依公訴人所提出之證據，遽認徐
    永光有駕駛怪手毀損周正乾所有之柚子樹之情事，從而公訴
    人指被告利用徐永光毀損上開柚子樹云云，實乏確據證明。
    此外，復查無其他積極證據，足資證明被告有公訴人所指之
    本件犯行，因認不能證明被告犯罪，自應為其無罪之諭知。
五、本件檢察官聲請以簡易判決處刑，本院認有刑事訴訟法第45
    1 條之1 第4 項但書第3 款之應諭知無罪判決之情形，致不
    得逕以簡易判決處刑，爰改依通常程序審理，附此敘明。
據上論斷，應依刑事訴訟法第452 條、第301 條第1 項，判決如
主文。
本案經檢察官馮浩庭到庭執行職務。
中    華    民    國   100    年    4     月    18    日
                       刑事第三庭   法  官  曾家貽
以上正本證明與原本無異。
如不服本判決應於收受判決後10日內向本院提出上訴書狀，並應
敘述具體理由。其未敘述上訴理由者，應於上訴期間屆滿後20日
內向本院補提理由書( 均須按他造當事人之人數附繕本) 「切勿
逕送上級法院」。
                                    書記官  洪明煥
中    華    民    國   100    年    4     月    22    日